臺灣基隆地方法院刑事判決　　　　　　　 93年度易字第346號
公　訴　人　臺灣基隆地方法院檢察署檢察官
被　　　告　戊○○　男　50歲.
上列被告因竊盜案件，經檢察官提起公訴（93年度偵字第988號
、第1521號），本院判決如下︰
    主  文
戊○○共同竊盜未遂，累犯，處有期徒刑肆月，如易科罰金以參
佰元折算壹日。扣案鑰匙參支，均沒收。
被訴收受贓物部分無罪。
    事  實
一、戊○○曾於民國八十八年間因犯竊盜罪，經本院於八十八年
    八月十六日判處有期徒四月，嗣經台灣高等法院維持確定，
    甫於八十九年五月十日執行完畢，其與甲○○（已結）共同
    基於意圖為自己不法之所有之犯意聯絡，於九十三年三月一
    日凌晨二時四十五分許，由甲○○駕駛車號G4-5401號自用
    小客車附載戊○○，行駛至基隆巿暖暖區○○路二三六號對
    面時，見對向車道之路邊停放車號6G-1649號自用小貨車，
    該二人欲行竊該車，甲○○便將車停在路邊，搖下駕駛座車
    窗，眼觀對向車道、四處張望，而由戊○○下車，持其所有
    之自備鑰匙三支，步行至對向車道，先在6G-1649號自用小
    貨車旁繞兩圈以探虛實，確認無人在內後，即將前開鑰匙插
    入該自用小貨車之駕駛座車鎖孔內翻轉，適著便衣並駕駛自
    用小客車停在6G-1649號自用小貨車後方埋伏觀察之員警丁○○、丙○○即下車盤問戊○○，再轉而盤問坐在G4-5401
    號自用小客車駕駛座上之甲○○，除扣押戊○○握在手上之
    前開鑰匙三支外，並以現行犯逮捕甲○○、戊○○。
二、案經基隆巿警察局第三分局報告臺灣基隆地方法院檢察署檢
    察官偵查起訴。
    理  由
甲、有罪部分：
一、訊據被告戊○○固不否認在右開時、地為警逮捕，然辯稱：
    伊乘甲○○所駕駛之G4-5401號自用小客車至案發地點，因
    為要尿尿所以就下車，伊看到6G-1649號自用小貨車車窗上
    面有手寫的小廣告，伊覺得字跡很工整，就去把該廣告拿下
    來，然後警察就衝出來，誤會伊在偷車；伊為警扣獲之鑰匙
    是伊自家大門、機車、腳踏車之鑰匙，不可能拿來竊取小貨
    車云云。惟查：
(一)、證人即查獲事實欄一犯行之丁○○警員於本院九十四年三月
    十七日審理時證稱「當天我與丙○○巡官服便衣巡邏，我們
    都是裡面穿制服外面加外套，當天我們二人是開自用轎車，
    由我開車載丙○○，我們停在前開自用小貨車的後面，我們
    有把燈關起來，但是有無熄火已經忘記了，我們二人在車上
    等候，當時過港路（過港路只有兩線道）失竊很多小貨車，
    所以才會排便衣巡邏在那邊守候埋伏，到了凌晨2點45分左
    右，我們發現由被告甲○○所駕駛的G4-5401號自小客車停
    在我們的車子對向車道（我們車頭往暖暖，他們車頭是往八
    堵），他的車子未熄火，甲○○在車上，戊○○從甲○○車
    子副駕駛座下車繞道車尾，然後到對面來，他在6G-1649號
    自小貨車旁邊繞了兩圈後到自小貨車的左前方駕駛座，從自
    己的右邊的褲子口袋拿出他自己的鑰匙插入該自小貨車駕駛
    座車鎖孔裡，他差不多把鑰匙插入有8至10秒，他有無把鑰
    匙左右轉動當時看不清楚，後來他又把鑰匙拔出來，然後要
    離開時，我們就打開我們的車門出去詢問戊○○『你要幹什
    麼、你是不是要偷車』，他回答說他沒有要偷車，我反問他
    『你在這邊做什麼』，他說他在看基隆河的潮流，他要釣魚
    ，我又問他『你的釣具呢』，從我們查獲戊○○一直到我們
    盤查戊○○後，甲○○都在車上，我們盤問完戊○○之後，
    就去找甲○○盤問，甲○○說是戊○○打電話給他說要找他
    一起去吃消夜，他們當時是吃完消夜要回來，甲○○說他們
    是從六合停車場的月眉路回到暖暖，然後我們就將他們二人
    一起帶回警局。」、「（辯護人問：你們警方的車停在自小
    貨車約幾公尺？）我們就停在該自小貨車的後面。是在1公
    尺之內。」、「（審判長問：甲○○在車上的位置，可否清
    楚看到戊○○過來把鑰匙插入6G-1649號自小貨車車鎖口內
    嗎？）可以看的清楚，因為距離大約只有法庭的12塊地磚，
    長度約360公分。」、「（審判長問：當時光線如何？）我
    不記得，但是我記得的是我可以看的清楚戊○○將鑰匙插入
    車鎖孔，並且看的清楚甲○○坐在對面自小客車上的駕駛座
    。」等語。
(二)、證人即查獲事實欄一犯行之丙○○巡官於本院九十四年三月
    十七日審理時除證稱伊與丁○○警員查獲之經過如丁○○上
    開之證述外，並結證稱被告戊○○自同案被告甲○○駕駛之
    G4-5401 號自用小客車下來後，走到伊與丁○○停車之位置
    前方，然後在6G-1649號自用小貨車旁繞了兩圈，甲○○車
    子未熄火，車燈亦係亮著的，甲○○未下車，甲○○看著伊
    與丁○○停車之方向（即6G-1649號自用小貨車之方向），
    而且有四處張望，當時甲○○有搖下駕駛座之車窗，且係全
    部搖下來等語。
(三)、本院於九十四年三月十七日審理時當庭勘驗93證445號扣案
    鑰匙三支（即九十三年三月一日警員查扣之鑰匙），勘驗結
    果為：鑰匙三支其中一支是有黑色塑膠頭並有英文字母ＡＹ
    ＳＷＯ，另面Ｍ87─Ｐ，另2支沒有黑色塑膠頭，其中1支有
    英文ＡＹＳＷＯ，另1支沒有英文且較小且有一個小鑰匙環
    ，三支鑰匙一個大鑰匙環與皮革做的鑰匙圈頭，而且有一個
    小燈泡，有照明的功能，當場按不能夠點亮，有英文字母的
    三支鑰匙經當庭勘驗，均有扭曲之情形，另一支沒有扭曲情
    形。可見被告戊○○確持該三支鑰匙中之二支以試圖打開6G
    -1649號自用小貨車駕駛座之車鎖，而卷附之6G-1649號自用
    小貨車駕駛座之車鎖孔照片亦確有為利器挖過之痕跡，被害
    人即6G-1649號自用小貨車車主己○○則於本院證稱該車駕
    駛座車門鎖有被破壞過的跡象，因為車鎖的洞被撬開來比較
    大等語，益可見證人丁○○前開所證確然與事實相符。再該
    等鑰匙於警方查獲當日即移交臺灣基隆地方法院檢察署贓物
    庫保管，此觀卷附93證445號贓證物保管清單自明，被告戊○○於本院勘驗畢，辯稱該等鑰匙已非查扣時之原來狀態云
    云，委無可採，益見其心虛。
　綜上，被告戊○○上開各項辯詞，要屬臨訟卸責之詞，絕無足
  採，此外，被害人即6G-1649號自用小貨車車主己○○於警訊
  指陳在案（核與本院審理時之證詞相符），復有6G-1649號自
  用小貨車駕駛座車門照片一幀、該小貨車及G4-5401號自用小
  客車車籍作業系統查詢認可資料各一紙附卷可稽，且有扣案之
  被告廖銘輝所有供其與共同被告甲○○共同竊取6G-1649號自
  用小貨車之鑰匙三支可資佐憑，本件事證至明，被告戊○○上
  開犯行足堪認定。
二、核被告戊○○之所為，係犯刑法第三百二十條第三項、第一
    項之竊盜未遂罪。被告戊○○就該竊盜未遂犯行與共同被告
    戊○○間，具有犯意聯絡、行為分擔，為共同正犯。又被告
    戊○○曾於八十八年間因犯竊盜罪，經本院於八十八年八月
    十六日判處有期徒四月，嗣經台灣高等法院維持確定，甫於
    八十九年五月十日執行完畢，此有台灣高等法院被告全國前
    案紀錄表一紙附卷可稽，其於執行完畢五年以內再犯本件，
    為累犯，應依刑法第四十七條之規定加重其刑。爰審酌被告
    竊盜未遂物品之價值、犯罪手段、犯後態度不佳等一切情狀
    ，量處如主文所示之刑，並諭知易科罰金之折算標準。扣案
    之鑰匙三支，係被告廖銘輝所有，業據其供述在案，本院復
    認定該等鑰匙係供其與共同被告甲○○共同竊取6G-1649號
    自用小貨車之物，如上所陳，自均應依刑法第三十八條第一
    項第二款之規定，宣告沒收之。
乙、無罪部分：
一、公訴意旨略以：緣郭定緯（業於九十三年三月十九日死亡，
    另為不起訴處分）於九十三年一月二十八日向他人借用汽車
    ，該車故障停放在基隆巿百福花園社區，被告戊○○應郭定
    緯之要求，於同日晚間與其共同前往百福花園社區查看汽車
    ，郭定緯無錢將汽車修復，遂先打電話向他人借錢，經應允
    後，因無交通工具可前往取錢，郭定緯竟意圖為自己不法之
    所有，於同日二十時許，在基隆巿福一街二二０號前，以自
    備之鑰匙一支，竊取乙○○所有之ＬＤＯ－九二五號機車得
    手，戊○○明知前揭機車係郭定緯所竊取，竟仍意圖為不法
    所有，乘坐郭定緯騎乘之前揭機車，一同前往友人家取錢，
    嗣於同日二十二時十五分許，戊○○與郭定緯共騎前揭機車
    ，行經台北縣汐止巿汐萬路一段二四九號前時，為警當場查
    獲，並扣得郭定緯行竊用之鑰匙一支，因認被告戊○○所為
    係犯刑法第三百四十九條第一項之收受贓物罪。
二、按犯罪事實應依證據認定之，無證據不得推定其犯罪事實，
    刑事訴訟法第一百五十四條第二項定有明文。又認定不利於
    被告之事實，須依積極證據，苟積極證據不足為不利於被告
    事實之認定時，即應為有利於被告之認定，更不必有何有利
    之證據，最高法院三十年上字第八一六號著有判例可資參照
    。
三、經核公訴人認定被告戊○○右揭犯罪，無非係以右揭事實業
    經告訴人即ＬＤＯ－九二五號機車車主乙○○於警詢指訴歷
    歷，且有贓物領據一紙、行竊用鑰匙一支扣案，為其主要論
    據。訊據被告戊○○則堅決否認上開犯行，辯稱：有人答應
    要借錢給郭定緯去修理郭定緯借來的汽車，本來伊和郭定緯
    沒有交通工具可過去拿錢，郭定緯就在汽車故障處之百福公
    園附近之電話亭，以其身上鑰匙發動一輛機車，然後郭定緯
    就要伊上車，迨伊和郭定緯借到錢後，要騎機車回百福公園
    車子故障地點，然在中途之汐萬路遇警臨檢而查獲等語。經
    查：由前開所述可知，公訴人所指摘之事實與被告戊○○之
    辯詞並無二致；再者，公訴人亦無指陳郭定緯於附載被告戊○○時，是否已向被告戊○○說明嗣後ＬＤＯ－九二五號機
    車即交予戊○○使用、收益，或郭定緯單純僅以該機車附載
    戊○○前開路程而已，則欲以被告戊○○明知ＬＤＯ－九二
    五號機車係郭定緯所竊取，且其果有乘坐郭定緯騎乘之ＬＤ
    Ｏ－九二五號機車，而課被告戊○○以收受贓物罪責，殆屬
    不可能。此外，復查無其他積極證據，足以證明被告戊○○
    有何公訴人所指收受贓物犯行，衡諸首開法條及判例要旨，
    自應依法諭知無罪之判決。
據上論斷，應依刑事訴訟法第二百九十九條第一項前段、第三百
零一條第一項，刑法第二十八條、第三百二十條第三項、第一項
、第四十七條、第四十一條第一項前段、第三十八條第一項第二
款，罰金罰鍰提高標準條例第一條前段、第二條，判決如主文。
本案經檢察官黃鴻達到庭執行職務
中　　華　　民　　國　　94　　年　　5 　　月　　16　　日
                  刑事第三庭審判長　鄭景文
                            法　官　王美婷
　　　　　                  法  官  曾雨明
以上正本證明與原本無異。
對於本件判決如有不服，應於收受送達後10日內，向本院提出上
訴書狀，上訴於臺灣高等法院。
中　　華　　民　　國　　94　　年　　5 　　月　　18　　日
                            書記官  王靜敏
附錄法條：
中華民國刑法第320條第1項、第3項：
意圖為自己或第三人不法之所有，而竊取他人之動產者，為竊盜
罪，處 5 年以下有期徒刑、拘役或 500 元以下罰金。
前二項之未遂犯罰之。
